臺灣高雄地方法院民事判決　　　　　　　　98年度建字第71號
原　　　告　高成工程有限公司
法定代理人　林志虔
訴訟代理人　呂富田律師
　　　　　　鄭愛春
被　　　告　鴻地工程有限公司
法定代理人　林立基
訴訟代理人　張玉基
上列當事人間請求給付工程款事件，由臺灣臺南地方法院移送前
來，經本院於民國100 年11月7 日言詞辯論終結，判決如下：
    主  文
原告之訴及假執行之聲請均駁回。
訴訟費用由原告負擔。
    事  實  及  理  由
一、按「訴狀送達後，原告不得將原訴變更或追加。但擴張或減
    縮應受判決事項之聲明者，不在此限。」民事訴訟法第255
    條第1 項第3 款定有明文。本件原告原起訴請求被告應給付
    原告新台幣（下同）770,977 元，及自起訴狀繕本送達被告
    翌日起至清償日止，按週年利率百分之5 計算之利息。嗣於
    99年9 月16日具狀減縮聲明（見本院卷第164 頁）被告應給
    付原告582,623 元，其中528,191 元自起訴狀繕本送達之翌
    日起至清償日止，另54,432元自民國99年8 月11日起至清償
    日止，均按週年利率百分之5 計算之利息。查原告減縮訴之
    聲明，合於法律規定，應予准許，併此敘明。
二、原告主張：緣被告前與訴外人宇晟機械工程股份有限公司（
    下稱宇晟公司）共同承攬臺南市政府興建之「喜樹抽水站新
    建工程－土建機械工程」（下稱系爭土建工程），嗣於97年
    3 月25日將系爭土建工程轉包予訴外人將豐營造股份有限公
    司（下稱將豐公司），後將豐公司再將其中鋼板樁施工工程
    發包予原告施作。嗣將豐公司與被告因發生工程糾紛，被告
    於97年8 月1 日終止與將豐公司之系爭土建工程契約，原告
    因而無法領取已施作於系爭土建工程之13M 鋼板樁（系爭13
    M 鋼板樁）之工程款，兩造乃於97年8 月19日協商，達成原
    告勿拔除系爭13M 鋼板樁，被告願給付自97年8 月1 日起算
    之租金予原告之協議（下稱系爭13M 鋼板樁契約），而被告
    自97年8 月1 日起已使用系爭13M 鋼板樁共計382 片，被告
    自應依附表一所示方式給付系爭13M 鋼板樁工程款528,191
    元。另兩造復於97年8 月30日就6M、9M鋼板樁部分，簽訂施
    工合約（下稱系爭6M、9M鋼板樁契約），然原告於98年3 月
    4 日至系爭土建工程現場載回9M鋼板樁時，發現短少2 片9M
    鋼板樁之角樁（下稱系爭角樁），被告依系爭6M、9M鋼板樁
    契約說明欄第4 項規定，應賠償系爭角樁損害如附表二所示
    合計54,432 元 。為此，爰依兩造承攬契約、系爭13M 鋼板
    樁契約及系爭6M、9M鋼板樁契約等法律關係，提起本訴。並
    聲明：(一)被告應給付原告582,623 元，其中528,191 元自起
    訴狀繕本送達之翌日即97年10月14日起至清償日止，另54,4
    32元自99年8 月11日起至清償日止，均按週年利率百分之5
    計算之利息。(二)願供擔保，請准宣告假執行。
二、被告則以：被告終止與將豐公司之系爭土建工程契約後，已
    代將豐公司墊付原告已完成13M 鋼板樁之50% 工程款予原告
    ，兩造並於97年9 月4 日簽訂協議書（下稱系爭協議書）。
    至訴外人張玉基與訴外人即原告之業務經理鄭愛秋於97年8
    月19日協商僅為處理原告已施作系爭13M 鋼板樁工程之過程
    ，況張玉基當時未經被告授權，無法代理被告與原告成立任
    何協議，被告自無支付附表一所示款項之義務。另被告已多
    次發函要求原告至系爭土建工程現場拔除9M鋼板樁，原告均
    置若罔聞，被告乃自行雇工拔除系爭角樁，原告並未舉證證
    明於98年3 月4 日至被告工地現場載回之9M鋼板樁未包括系
    爭角樁，亦無證明系爭角樁有不能拔除之情事，況被告就系
    爭角樁並無保管責任，原告請求賠償系爭角樁損害，亦無理
    由等語，資為抗辯。並聲明：(一)原告之訴駁回。(二)如受不利
    之判決，願供擔保請准宣告免為假執行。
三、兩造不爭執事項：
  (一)被告前與宇晟公司系爭土建工程，嗣於97年3 月25日將系爭
    土建工程轉包予將豐公司，後將豐公司再將其中鋼板樁施工
    工程發包予原告施作。
  (二)被告於97年8 月1 日與將豐公司終止系爭土建工程之承攬契
    約。兩造於97年8 月30日就6M、9M鋼板樁部分，簽訂系爭6M
    、9M鋼板樁契約。
  (三)原告之業務經理鄭愛秋於97年8 月19日與訴外人即宇晟公司
    之副總經理張玉基、吳代賢有協議系爭13M 鋼板樁之事。原
    告如於97年8 月19日時即將工地現場之系爭13M 鋼板樁全部
    拔除，被告工地會受坍方之損害。
  (四)兩造嗣於97年9 月4 日就系爭13M 鋼板樁部分，簽訂系爭協
    議書，約定原告同意配合現場進度拔除13M 鋼板樁154.8M，
    並於完成後由被告先行代墊將豐公司所積欠原告50% 工程款
    即409,601 元，並約定原告日後獲將豐公司付款後應予返還
    代墊款。被告分別於97年10月6 、7 日匯款150,000 元、25
    9,601 元（合計409,601 元）予原告收訖而付清上開代墊款
    。
  (五)原告於附表一編號1 至5 所示時間拔除附表一編號1 至5 所
    示13M 鋼板樁。其中附表一編號1 、2 之拔除數量係原告依
    施工現況所得拔除之數量。
  (六)被告於97年9 月26日以傳真要求原告於97年9 月30日拔除南
    側13M 鋼板樁；被告於97年10月22日以傳真要求原告於97年
    10月22日拔除13M 鋼板樁，原告有收受該傳真。
  (七)被告於97年10月27日以中和郵局第1508號存證信函，要求原
    告依系爭協議書拔除13M 鋼板樁。
  (八)鄭愛春於97年10月28日與訴外人即被告之工地主任于裕民會
    勘工地現場後，約定於97年10月30日由原告拔除80片13M 鋼
    板樁。
  (九)被告於97年11月12日以台北杭南郵局第5547號存證信函，要
    求原告拔除13M 鋼板樁，原告有收受第5547號存證信函。
  (十)被告於98年2 月28日自行委託訴外人力雋企業有限公司（下
    稱力雋公司）拔除被告工地9M鋼板樁後，原告於98年3 月4
    日有至原告工地現場載回至少4 支平樁。
  (十一)如原告可請求被告賠償9M鋼板樁的損害，9M鋼板樁可請求之
    重量為1,080 公斤，請求賠償條件為附件之兩造工作確認單
    第16點所示。
  (十二)被告之工地自97年12月18日起不需要13M鋼板樁。
  (十三)原告於98年3月16日以函文通知被告，表示經清點後，工地
    現場還短少系爭角樁。原告將該函文寄送至新北市○○區○
    ○路738 號11樓B5，而被告之登記地址係台北市松山區○○
    ○路○ 段31號8 樓。
四、本件之爭點：
  (一)原告請求被告給付系爭13M 鋼板樁之租金，有無理由？如有
    理由，被告應給付數額為何？
  (二)原告於98年3 月4 日至被告工地現場載回9M鋼板樁數量為何
    （4 支平樁及2 支角樁抑或4 支平樁）？原告於98年3 月4
    日載回之9M鋼板樁如有短少，係何時通知被告？被告對原告
    施作在被告工地之9M鋼板樁有無保管義務？原告依系爭9M鋼
    板樁契約第4 項規定請求被告賠償系爭角樁損害，有無理由
    ？如有理由，被告應給付數額為何？
五、本院得心證之理由如下：
  (一)原告請求被告給付系爭13M 鋼板樁之租金，有無理由？如有
    理由，被告應給付數額為何？
    1.按稱承攬者，謂當事人約定，一方為他方完成一定之工作
      ，他方俟工作完成，給付報酬之契約，民法第490 條第1
      項定有明文。又依民事訴訟法第277 條規定，當事人主張
      有利於己之事實者，就其事實有舉證之責任。
    2.原告主張被告於97年8 月1 日與將豐公司終止系爭土建工
      程之承攬契約後，張玉基於97年8 月19日與原告員工鄭愛
      秋之談話協議中，已同意自97年8 月1 日起給付使用系爭
      13M 鋼板樁租金予原告，被告自應給付如附表一所示金額
      予原告云云，固提出原告員工鄭愛秋與張玉基於97年8 月
      19日之錄音譯文（下稱系爭譯文，見本院卷第49至51頁）
      在卷為證。然為被告所否認，並執前詞為辯。
    3.經查，依兩造於97年8 月30日簽訂系爭6M、9M鋼板樁契約
      觀之（見台灣台南地方法院97年度建字第37號卷第6 頁）
      ，第1 條記載「PS：13M 鋼板樁原現場部分，依拔除50％
      計價」，而原告本院審理中自承該記載文義係原告先前為
      將豐公司施作之系爭13M 鋼板樁部分計算至97年8 月1 日
      止之租金數額，被告本已同意負擔一半，嗣於系爭協議書
      才更改成為將豐公司代墊該一半金額等語（見本院卷第17
      6 頁），足見系爭協議書僅係解決原告為將豐公司施作之
      系爭13M 鋼板樁工程計算至97年8 月1 日止之租金等費用
      ，換言之，系爭6M、9M鋼板樁契約關於13M 鋼板樁之記載
      已由兩造嗣後簽訂之系爭協議書取代之甚明。
    4.次查，原告雖主張依97年8 月19日張玉基與原告員工鄭愛
      秋談話之系爭譯文，被告自應給付原告自97年8 月1 日起
      使用系爭13M 鋼板樁租金如附表一所示款項（見本院卷第
      157 、162 頁）云云，然原告已自承彼時張玉基係以宇晟
      公司副總經理之身分，而非以被告代理人之身分與鄭愛秋
      協議（見本院卷第42、76、99頁），又被告亦否認曾授權
      張玉基代理被告於97年8 月19日出面與原告之鄭愛秋協議
      （見本院卷第162 、177 、184 頁），則本院尚難遽認張
      玉基於97年8 月19日係有權代理被告與原告就系爭13M 鋼
      板樁自97年8 月1 日起之相關費用進行協議。此外，原告
      並未提出其他具體證據證明張玉基於97年8 月19日係有權
      代理被告與其進行系爭13M 鋼板樁之協議，自難認兩造於
      97年8 月19日就系爭13M 鋼板樁自97年8 月1 日起之相關
      費用已成立承攬契約，則原告主張依97年8 月19日張玉基
      與鄭愛秋談話之系爭譯文請求被告給付附表一所示金額，
      自屬無據。
  (二)原告於98年3 月4 日至被告工地現場載回9M鋼板樁數量為何
    （4 支平樁及2 支角樁抑或4 支平樁）？原告於98年3 月4
    日載回之9M鋼板樁如有短少，係何時通知被告？被告對原告
    施作在被告工地之9M鋼板樁有無保管義務？原告依系爭6M、
    9M鋼板樁契約請求被告賠償系爭角樁損害，有無理由？如有
    理由，被告應給付數額為何？
    1.原告主張於98年3 月4 日至被告工地現場載回9M鋼板樁僅
      有4 支平樁，並無系爭角樁，被告應就系爭角樁負損害賠
      償責任，並舉證人即原告之司機林榮俊、鄭愛秋為證，然
      為被告所否認，並辯稱：被告拔除系爭角樁後，已通知原
      告取回系爭角樁，被告對系爭角樁無保管義務等語，另舉
      證人蔡水明為證。
    2.經查，林榮俊於本院證述：98年3 月4 日接到原告電話，
      要求其至被告工地載回鋼板樁，原告未告知應載運數量，
      其嗣後回原告處經原告小姐清點，始由原告小姐在簽單上
      註明鋼板樁數量係9M鋼板樁4 支平樁及7M鋼板樁13支，當
      時在被告工地未曾與被告之人員清點鋼板樁數量，其至被
      告工地時，地上只剩下一些鋼板樁，其夾完後就回原告公
      司等語（見本院卷第225 至232 頁）。另鄭愛秋則結證：
      98年3 月4 日林榮俊至現場載回鋼板樁後，始由伊在簽單
      上填寫載回之數量等語（見本院卷第244 頁）。是依林榮
      俊所言，林榮俊於98年3 月4 日至被告工地載回鋼板樁時
      ，並未與被告工地之負責人或被告人員確認當時載回之鋼
      板樁款式及數量，難認林榮俊在工地現場已知悉留置現場
      之9M鋼板樁確有發生短少系爭角樁之情事。再參照蔡水明
      之結證：當時在被告工地協助工地主任清點鋼板樁，98年
      3 月4 日原告至被告工地載回鋼板樁時，有要求跟司機點
      收數量，但司機表示未帶簽單，趕時間先離開等語（見本
      院卷第230 、231 頁），益徵原告派員於98年3 月4 日至
      被告工地現場載回9M鋼板樁時，原告之人員確未提供相關
      單據與被告工地人員核對9M鋼板樁數量之事實為真正。
    3.次查，依原告提出98年3 月4 日簽單（下稱系爭簽單）觀
      之（見本院卷第167 頁），其上驗收人欄係空白，足認系
      爭簽單未經被告工地現場相關人員簽名確認甚明。另參照
      原告提出相同格式簽單以觀（見本院卷第107 、110 、11
      2 頁），該等簽單之填表日分別為97年9 月9 日、97年9
      月3 日、97年10月10日、97年10月22日，其上除記載施工
      項目、施工地點及駕駛員外，於驗收人欄均有被告工地主
      任于裕民之簽名，顯見該等簽單上記載之鋼板樁數量係與
      被告人員核對後經被告員工確認無訛，則比對系爭簽單與
      前開簽單後，前開簽單之製作時間均早於系爭簽單，且前
      開簽單上均有被告之工地人員與原告之人員相互確認單據
      上鋼板樁數量，堪認兩造先前於工地現場均有點收及確認
      鋼板樁數量之行為，然鄭愛秋既自承系爭簽單係其事後自
      行填寫乙節，已如前述，則系爭簽單之製作方式顯與前開
      簽單不符，而原告並未舉證證明系爭簽單具特別可信之處
      ，復未先經被告於工地現場確認鋼板樁數量，本院自難僅
      憑系爭簽單即推認林榮俊於98年3 月4 日自被告工地載回
      之9M鋼板樁僅4 支平樁。此外，原告亦未提出其他具體證
      據證明系爭角樁尚留置被告工地而有不能拔除之情事，亦
      無法舉證證明98年3 月4 日當時被告工地確實短少系爭角
      樁，則原告請求被告賠償系爭角樁之損害，自屬無據。
六、綜上所述，原告既未證明兩造於97年8 月19日就系爭13M 鋼
    板樁自97年8 月1 日起之相關費用已成立承攬契約，且原告
    並未證明98年3 月4 日被告工地現場有短少系爭角樁，則原
    告依據兩造承攬契約、系爭13M 鋼板樁契約及系爭6M、9M鋼
    板樁契約之法律關係，請求被告給付附表一、二之金額，均
    無理由，應予駁回。原告之訴既經駁回，其假執行之聲請，
    亦失所附麗，應併予駁回。
七、本件事證已臻明確，兩造其餘攻擊防禦方法，核不影響本件
    結論，爰不一一論述，附此敘明。
八、據上論結，本件原告之訴為無理由，依民事訴訟法第78條，
    判決如主文。
中    華    民    國   100    年    11    月    21    日
                  民事第五庭  審判長法  官  張維君
                                    法  官  秦慧君
                                    法  官  何佩陵
上為正本係依原本作成。
如不服本判決，應於送達後20日內，向本院提出上訴狀並表明上
訴理由，如於本判決宣示後送達前提起上訴者，應於判決送達後
10日內補提上訴理由書（須附繕本），如委任律師提起上訴者，
應一併繳納上訴審裁判費。
中    華    民    國   100    年    11    月    21    日
                                    書記官  陳喜苓
附表一：系爭13M 鋼板樁部分
┌──┬────┬──┬──┬────┬────┬───┬──┬────┬───┐
│編號│工程項目│平樁│角樁│  說明  │  數量  │ 單價 │天數│  總價  │拔除  │
│    │        │    │    │        │        │（元）│    │ （元） │日期  │
├──┼────┼──┼──┼────┼────┼───┼──┼────┼───┤
│ 1  │13M鋼板 │132 │ 2  │97/8/1至│134片/日│15.5  │40  │83,080  │9/9   │
│    │樁租金  │    │    │97/9/9  │        │      │    │        │拔除  │
├──┼────┼──┼──┼────┼────┼───┼──┼────┼───┤
│ 2  │13M鋼板 │71  │ 3  │97/8/1至│74片/日 │15.5  │70  │80,290  │10/9  │
│    │樁租金  │    │    │97/10/9 │        │      │    │        │拔除  │
├──┼────┼──┼──┼────┼────┼───┼──┼────┼───┤
│ 3  │13M鋼板 │70  │ 1  │97/8/1至│71片/日 │15.5  │83  │91,342  │10/22 │
│    │樁租金  │    │    │97/10/22│        │      │    │        │拔除  │
├──┼────┼──┼──┼────┼────┼───┼──┼────┼───┤
│ 4  │13M鋼板 │77  │ 4  │97/8/1至│81片/日 │15.5  │105 │131,828 │11/13 │
│    │樁租金  │    │    │97/11/13│        │      │    │        │拔除  │
├──┼────┼──┼──┼────┼────┼───┼──┼────┼───┤
│ 5  │13M鋼板 │22  │    │97/8/1至│22片/日 │15.5  │140 │47,740  │12/18 │
│    │樁租金  │    │    │97/12/18│        │      │    │        │拔除  │
├──┼────┼──┼──┼────┼────┼───┼──┼────┼───┤
│ 6  │13M鋼板 │372 │ 10 │        │382片   │180   │    │68,760  │      │
│    │樁運費  │    │    │        │        │      │    │        │      │
├──┼────┼──┼──┼────┼────┼───┼──┼────┼───┤
│    │小計    │    │    │        │        │      │    │503,039 │      │
├──┼────┼──┼──┼────┼────┼───┼──┼────┼───┤
│    │稅金5%  │    │    │        │        │      │    │25,152  │      │
├──┼────┼──┼──┼────┼────┼───┼──┼────┼───┤
│    │合計    │    │    │        │        │      │    │528,191 │      │
└──┴────┴──┴──┴────┴────┴───┴──┴────┴───┘
 附表二：系爭角樁部分
┌──┬────┬──┬──┬───────┬────┬───┬───┐
│編號│工程項目│平樁│角樁│   說  明     │ 數量   │ 單價 │ 複價 │
│    │        │    │    │              │        │（元）│（元）│
├──┼────┼──┼──┼───────┼────┼───┼───┤
│ 1  │9M鋼板樁│    │ 2  │60KG*9M *2支  │1,080KG │ 48   │51,840│
│    │賠償    │    │    │＝1080KG      │        │      │      │
├──┼────┼──┼──┼───────┼────┼───┼───┤
│    │稅金5%  │    │    │              │        │      │2,592 │
├──┼────┼──┼──┼───────┼────┼───┼───┤
│    │合計    │    │    │              │        │      │54,432│
└──┴────┴──┴──┴───────┴────┴───┴───┘